最高法院刑事判決　　　　　　　　　　　　　　　九十一年度台上字第一六八二號
　　上訴人　甲○○
　　　　　　丙○○
　　　　　　乙○○
右上訴人等因違反槍砲彈藥刀械管制條例案件，不服台灣高等法院高雄分院中華民國
九十年四月十三日第二審更審判決（九十年度上更(一)字第四八號，起訴案號：台灣屏
東地方法院檢察署八十八年度偵字第三六四一、三六四二號），提起上訴，本院判決
如左：
    主  文
原判決關於甲○○罪刑及丙○○部分撤銷。
甲○○部分不受理。
丙○○部分發回台灣高等法院高雄分院。
其他上訴駁回。
    理  由
一不受理部分 (即甲○○部分) ：
按被告死亡者，應諭知不受理之判決，刑事訴訟法第三百零三條第五款定有明文。又
被告在第二審法院判決後合法上訴第三審法院中死亡者，依同法第三百九十三條第五
款、第三百九十八條第三款規定，第三審法院應予撤銷自為判決。本件上訴人甲○○
因違反槍砲彈藥刀械管制條例案件，經原審於民國九十年四月十三日撤銷第一審關於
甲○○部分之判決，改判論處甲○○未經許可，製造可發射子彈具有殺傷力之槍枝未
遂罪刑後，甲○○於九十年五月八日具狀提起上訴。惟甲○○已於上訴後之九十一年
二月五日因車禍死亡，有台灣屏東地方法院檢察署九十一年二月六日91相字第九九號
相驗屍體證明書在卷可稽，依首開說明，自應由本院將原判決關於甲○○罪刑部分撤
銷，另為不受理之判決。
二發回部分（即丙○○部分）：
本件原判決認定：上訴人丙○○曾於八十二年間因違反槍彈藥刀械管制條例，經台
灣屏東地方法院判處有期徒刑四月，於八十二年七月二十六日易科罰金執行完畢。自
八十二年六月十五日起，仍未經許可，非法持有具殺傷力之槍枝一把（管制編號：0
000000000），並於八十八年五月十日，在屏東市寶健醫院，將之借予已判
刑確定之涂中文，嗣委託乙○○（乙○○部分詳後述）向涂中文取回後，於八十八年
五月二十五日經警查獲等情。因而撤銷第一審關於丙○○部分之判決，改判論處丙○
○共同未經許可，持有可發射子彈具有殺傷力之槍枝（累犯）罪刑，固非無見。
惟查：未經許可，「持有」可發射子彈具有殺傷力之槍枝；及未經許可，「出借」可
發射子彈具有殺傷力之槍枝，在槍砲彈藥刀械管制條例第十一條第四項、第二項，均
定有處罰明文。原判決事實認定，丙○○自八十二年六月十五日起，未經許可，非法
「持有」具殺傷力之槍枝一把，並於八十八年五月十日，在屏東市寶健醫院，將之「
借予」涂中文，如果無訛，則丙○○除有非法「持有」槍枝之行為外，並有非法「出
借」槍枝之行為。仍原判決理由欄，僅就非法「持有」槍枝部分加以論述；關於非法
「出借」槍枝之行為，如何論斷？則毫無說明。致其事實之認定，與理由之說明，不
相適合，自有理由矛盾之違誤。又原判決既明白認定，丙○○有非法「出借」槍枝之
行為，而槍砲彈藥刀械管制條例第十一條第二項之未經許可，出借可發射子彈具有殺
傷力之槍枝罪，其最輕本刑為三年以上有期徒刑，屬於強制辯護之案件，丙○○於審
判中未選任辯護人，原審未依刑事訴訟法第三十一條第一項規定，指定公設辯護人為
其辯護，亦有疏漏。原判決此部分既有違誤，應認關於丙○○部分有撤銷發回更審之
原因。
三駁回部分 (即乙○○部分) ：
按刑事訴訟法第三百七十七條規定，上訴於第三審法院，非以判決違背法令為理由，
不得為之。是提起第三審上訴，應以原判決違背法令為理由，係屬法定要件。如果上
訴理由狀並未依據卷內訴訟資料，具體指摘原判決不適用何種法則或如何適用不當，
或所指摘原判決違法情事，顯與法律規定得為第三審上訴理由之違法情形，不相適合
時，均應認其上訴為違背法律上之程式，予以駁回。本件上訴人乙○○上訴意旨略稱
：(一)上訴人係受丙○○之委託，向涂中文取回槍枝，僅係基於幫助他人犯罪之意思為
之，非以自己犯罪之意思而持有該槍枝，原判決論以持有槍枝之正犯，顯有違誤。(二)
上訴人受丙○○之委託，代為取回槍枝後，適丙○○因另案施用毒品送觀察勒戒中，
致無法將槍枝交還丙○○，上訴人乃將之置於屋外之草叢中，已中斷幫助之犯意，原
審未予查明，有調查未盡之違法云云。
惟查：(一)原判決撤銷第一審關於乙○○部分之判決，改判論處乙○○共同未經許可，
持有可發射子彈具有殺傷力之槍枝（累犯）罪刑。係依憑乙○○之自白；丙○○及已
判刑確定之涂中文之供述；並有涉案之槍枝一把扣案可稽，以為論據。並敘明：乙
○○曾有多次前科，最後一次於八十四年間因違反麻醉藥品管理條例，經台灣屏東地
方法院判處有期徒刑七月，於八十五年十二月六日執行完畢。復於八十八年五月間受
丙○○之委託，於八十八年五月二十日，在屏東市○○○路旁向涂中文取回丙○○先
前出借予涂中文之可發射子彈具有殺傷力之槍枝一把（管制編號：00000000
00），而未經許可持有該槍枝。此時，適丙○○因施用毒品送戒治所觀察勒戒中，
未能立即交還，乙○○乃將該槍枝置於屏東市○○路五十五之三號其住處旁之草叢中
。嗣警方先查獲涂中文，因而循線查獲乙○○，並於八十八年五月二十五日凌晨一時
三十分許，在上址草叢中扣得前揭槍枝一把，業據乙○○坦白承認，核與丙○○、涂
中文所供情節相符。扣案之槍枝經送請鑑定結果，係仿COLT廠半自動手槍製造之槍
枝，金屬槍管已車通，機械性能良好，具殺傷力，有內政部警政署刑事警察局八十八
年六月十五日刑鑑字第五五一五○號鑑驗通知書在卷可稽。因認乙○○確有未經許可
，持有可發射子彈具有殺傷力槍枝之行為等情綦詳。(二)乙○○受丙○○之委託向涂中
文取回前揭具有殺傷力之槍枝時，已非法持有該槍枝，其後復因丙○○施用毒品送觀
察勒戒中，未能立即交還，因而將之置於住處旁之草叢中，繼續持有，以等待返還。
其非法持有之行為，自屬正犯，非幫助犯。上訴意旨，徒憑己見，就原判決已說明事
項或屬原審採證認事職權之適法行使，任意指摘為違法，顯與法律規定得為第三審上
訴理由之違法情形，不相適合。其上訴違背法律上之程式，此部分應予駁回。
據上論結，應依刑事訴訟法第三百九十七條、第三百九十八條第三款、第三百八十七
條、第三百零三條第五款、第四百零一條、第三百九十五條前段，判決如主文。
中      華      民      國    九十一    年      三      月    二十八    日
                              最高法院刑事第十一庭
                                  審判長法官  呂  潮  澤
                                        法官  白  文  漳
                                        法官  陳  世  雄
                                        法官  孫  增  同
                                        法官  林  開  任
      右正本證明與原本無異
                                              書  記  官
中      華      民      國    九十一    年      四      月      三      日
